臺灣南投地方法院民事裁定
110年度簡抗字第7號
抗  告  人  丁國書  

視同抗告人  丁翁碧桃
            丁麗心  
            詹雅媚  
            黃逸婷  
相  對  人  蔡瑞文  
訴訟代理人  鄭雅文  
上列當事人間代位請求分割遺產事件，抗告人對於中華民國110
年11月3日本院南投簡易庭110年度投補字第250號所為裁定提起
抗告，本院裁定如下：
    主  文
原裁定廢棄。
抗告費用由相對人負擔。
    理  由
一、按訴訟標的對於共同訴訟之各人必須合一確定者，共同訴訟
    人中一人之行為有利益於共同訴訟人者，其效力及於全體，
    民事訴訟法第56條第1項第1款前段定有明文。本件訴訟標的
    之法律關係為代位分割遺產，對於乙○○、甲○○○、丙○○、戊○○、丁○○等5人（下稱乙○○等5人）間應合一確定，應認乙○○
    抗告之效力及於甲○○○、丙○○、戊○○、丁○○，先予敘明。
二、抗告意旨略以：被代位人黃仲堃之應繼分比例，依本院103
    年度家訴字第16號民事判決所示，為12分之1，相對人己○○
    起訴時所提被代位人黃仲堃之應繼分比例為6分之1，已嚴重
    侵害其他繼承人之權益；又本件訴訟標的價額依正確之應繼
    分比例計算後，應為新臺幣（下同）122,433元，原裁定顯
    有錯誤，爰請求廢棄原裁定等語。
三、按債權人代位債務人對於第三債務人起訴，代位權僅為債權
    人對於債務人與第三債務人間之權利義務關係，非構成訴訟
    標的之事項，計算其訴訟標的價額，應就債務人與第三債務
    人間之權利義務關係定之；共有物或公同共有物分割之訴，
    其訴訟標的之價額，以原告因分割所受利益之客觀價額為準
    ，非依共有物或公同共有物全部之價額定之（最高法院93年
    度台抗字第696號裁定、司法院院字第2500號解釋意旨參照
    ）。
四、經查：
　㈠相對人於原審起訴主張其對被代位人黃仲堃有503,826元之本
    票債權，業經臺灣新北地方法院於民國110年3月26日核發11
    0年度司票字第2216號民事裁定暨確定證明書。而黃仲堃與
    抗告人乙○○等5人共同繼承而公同共有之南投縣○○鎮○○段000
    0地號土地及其上168建號建物（門牌號碼：南投縣○○鎮○○巷
    000號，與前開土地合稱系爭不動產），迄未分割，查系爭
    不動產並無不能分割之情形，黃仲堃怠於行使分割遺產之權
    利，相對人依民法第242條、第1148條第1項前段、第1151條
    、第1164條規定，以被代位人黃仲堃應繼分為6分之1，代位
    黃仲堃請求分割系爭不動產等情，業據相對人提出代位請求
    分割遺產起訴狀、臺灣新北地方法院110年度司票字第2216
    號民事裁定暨確定證明書、本票影本、全國財產稅總歸戶財
    產查詢清單、系爭不動產登記第三類謄本及異動索引、被代
    位人黃仲堃戶籍謄本為證。
　㈡相對人固陳明：依110年間第三類土地建物登記謄本所載，系
    爭不動產所有權分別由黃仲堃、甲○○○、丙○○、戊○○、丁○○
    、抗告人等6人繼承，其持分均為6分之1等語，惟據本院職
    權調取之系爭不動產最新謄本所載，其上記載所有權人權利
    範圍均為公同共有1分之1，此有系爭不動產土地建物查詢資
    料謄本可參，尚難僅憑土地建物登記謄本為抗告人等6人繼
    承，即遽認被代位人黃仲堃之應繼分比例為6分之1。且依抗
    告人陳報本院103年度家訴字第16號分割遺產民事判決所載
    ，上開案件認定被繼承人丁福新配偶為甲○○○，子女為養子
    張有田（86年12月19日終止收養，無繼承權）、長子丁國祥
    （64年8月10日死亡，且無後嗣）、次子即抗告人乙○○、養
    女丙○○、養女丁麗蘭（87年3月10日死亡），又丁麗蘭有子
    女詹雅惠（69年5月25日死亡，且無後嗣）、黃靜儀（91年2
    月14日死亡，且無後嗣）、戊○○、丁○○、被代位人黃仲堃，
    而得確認被繼承人丁福新之繼承人為甲○○○、乙○○、丙○○（
    應繼分比例各為4分之1）及丁麗蘭之代位繼承人戊○○、丁○○
    、被代位人黃仲堃（應繼分比例各為12分之1），亦經本院
    調取上開案件確認無誤。是原裁定以被代位人黃仲堃之應繼
    分比例為6分之1核計本件訴訟標的價額，即有未妥。抗告意
    旨指摘原裁定不當，聲明廢棄，為有理由，爰由本院將原裁
    定廢棄，由原審更為適法之處理。
五、據上論結，本件抗告為有理由，爰裁定如主文。　
中　　華　　民　　國　　111 　年　　9　　月　　21　　日
　　　　　　　　　　民事第一庭審判長法  官  張毓珊

　　　　　　　　　　                法  官  葛耀陽
　　　　　　　　　　　　　　　　　　
　　　　　　　　　　                法  官  蔡志明　　　　　　　　　　　
以上正本係照原本作成。
本裁定不得再抗告。
中　　華　　民　　國　　111 　年　　9 　　月　　21　　日
                                     書記官　張雅筑